臺灣板橋地方法院民事判決　　　　　　　　　　　　九十三年度訴字第一七九九號
　　原　　　　告　花蓮區中小企業銀行股份有限公司
　　法 定 代理人　乙○○
　　訴 訟 代理人　丙○○
　　　　　　　　　甲○○
　　被　　　　告　戊○○﹙民國.
　　　　　　　　　丁○○﹙民國.
　　兼 右 二　人　己○○
　　法 定 代理人
右當事人間請求返還消費借貸款事件，經本院於民國九十三年十一月二十九日言詞辯
論終結，判決如左：
    主      文
被告戊○○、丁○○應於繼承被繼承人黃寶樹之遺產範圍內，連帶給付原告新台幣伍
拾參萬零貳佰參拾壹元，及其中新台幣貳拾壹萬壹仟壹佰肆拾貳元自民國九十二年十
月二十七日起至清償日止，按週年利率百分之十點八八計算之利息，餘款新台幣參拾
壹萬玖仟零捌拾玖元自民國九十二年十月二十七日起至清償日止，按週年利率百分之
十五計算之利息，並自民國九十二年十一月二十八日起至清償日止，其逾期在六個月
以內部份，按各上開利率百分之十，逾期在六個月以上者，就超過部份，按上開利率
百分之二十計付違約金。
被告己○○應給付原告臺幣伍拾參萬零貳佰參拾壹元，及其中新台幣貳拾壹萬壹仟壹
佰肆拾貳元自民國九十二年十月二十七日起至清償日止，按週年利率百分之十點八八
計算之利息，餘款新台幣參拾壹萬玖仟零捌拾玖元自民國九十二年十月二十七日起至
清償日止，按週年利率百分之十五計算之利息，並自民國九十二年十一月二十八日起
至清償日止，其逾期在六個月以內部份，按各上開利率百分之十，逾期在六個月以上
者，就超過部份，按上開利率百分之二十計付違約金。
訴訟費用由被告連帶負擔。
    事實及理由
一、原告起訴主張：
(一)、緣訴外人黃寶樹即正泰祥蔘藥行前邀同訴外人黃寶樹、被告己○○為連帶保證人
    ，於民國九十二年五月二十七日向原告借款新台幣﹙下同﹚六十萬元，約定到期
    日為九十五年五月二十七日，利息分別按週年利率百分之十點八八（借款總額其
    中二十四萬元）及百分之十五（借款總額其中三十六萬元）計付；若遲延給付時
    ，除依上開利率計息外，其逾期在六個月以內部份，依上開利率百分之十，超過
    六個月以上者，就超過部份，按上開利率百分之二十計付違約金；並訂立借款契
    約為證。詎借款人黃寶樹即正泰祥蔘藥行未依約按期履行，僅清償部分本金及至
    九十二年十月二十七日止之利息，尚積欠原告本金五十三萬零二百三十一元﹙即
    前開借款本金六十萬元之中，約定二十四萬元，按週年利率百分之十點八八計付
    利息部分，尚有二十一萬一千一百四十二元未獲清償，約定三十六萬元，按週年
    利率百分之十五計付利息部分，尚有三十一萬九千零八十九元未獲清償，合計尚
    有五十三萬零二百三十一元之本金未獲清償﹚，迭經原告催討，均無效果，依借
    據背面之授信約定書第五條第一項第一款規定，本借款視為全部到期，連帶保證
    人黃寶樹即正泰祥蔘藥行及己○○等已喪失期限利益，應立即連帶清償全部債務
    。原告自得基於民法上消費借貸及連帶保證法律關係向黃寶樹即正泰祥蔘藥行及
    己○○等追償。
(二)、惟經原告依法行使債權收回程序時，查悉連帶保證人黃寶樹業於九十二年十月二
    十一日死亡；原告復向臺灣彰化地方法院家事法庭函詢被繼承人黃寶樹之繼承人
    有無辦理限定或拋棄繼承事宜，經臺灣彰化地方法院家事法庭覆函黃寶樹之繼承
    人己○○（配偶）、戊○○（長男）、丁○○（次男）等三人，業已聲請限定繼
    承（九二年繼字第八四一號）事宜。然因限定繼承之繼承人，仍應繼承被繼承人
    之債務全額，僅以因繼承所得之遺產為限度負償還責任，即限定繼承人非無債務
    ，僅其責任有限，繼承人僅就繼承之遺產範圍限度內，負物的有限責任。是雖被
    告等繼承人均聲請限定繼承，但繼承人中，除戊○○、丁○○因非前開消費借貸
    款債務人，僅自被繼承人黃寶樹遺產範圍內，就前開消費借貸款連帶負責外，其
    餘繼承人己○○，因其尚為前開借款之連帶保證人，自須以自有財產清償前開消
    費借貸款等語，並聲明：如主文第一項、第二項所示。
二、被告己○○則以伊無力償還，被告戊○○、丁○○亦均已辦理限定繼承等語置辯
    ，並聲明：原告之訴駁回。
三、原告主張之前開事實，業經原告提出借款契約、授信約定書、授信明細查詢單、
    繼承系統表、台灣彰化地方法院家事法庭九三年七月九日彰院鳴家勇字第○九三
    ○○二二○一二號函、被告等人之
    院九十二年度繼字第八四一號戊○○等聲請限定繼承卷核閱無誤，被告對前開借
    款之借款人黃寶樹即正泰祥蔘藥行尚積欠原告前開借款數額未還，被告己○○為
    前開借款之連帶保證人，被告戊○○、丁○○則為黃寶樹之限定繼承人等情，亦
    無爭執，堪信原告前開主張為真實。
四、按借用人應於約定期限內，返還與所借用物種類、品質、數量相同之物；稱保證
    者，謂當事人約定，一方於他方之債務人不履行債務時，由其代負履行責任之契
    約；保證債務，除契約另有訂定外，包含主債務之利息、違約金、損害賠償及他
    從屬於主債務之負擔；連帶債務之債權人，得對債務人中之一人或數人或其全體
    同時或先後請求全部或一部之給付，民法第四百七十八條、第七百三十九條、第
    七百四十條、第二百七十三條第一項分別定有明文。次按，繼承人自繼承開始時
    起，承受被繼承人財產上之一切權利義務；繼承人對於被繼承人之債務，負連帶
    責任；繼承人得限定以因繼承所得之遺產，償還被繼承人之債務。民法第一千一
    百四十八條前段、第一千一百五十三條第一項、第一千一百五十四條第一項亦分
    別定有明文。又，限定繼承之繼承人，仍應繼承被繼承人之債務全額，僅以因繼
    承所得之遺產為限度，負償還責任，即限定繼承人非無債務，僅其責任有限而已
    。限定繼承債權人，得就債權全額為裁判上及裁判外一切請求。惟債權人起訴請
    求，繼承人如提出限定繼承之抗辯時，法院應為保留的給付（於繼承財產限度內
    為給付）之判決。查，黃寶樹即正泰祥蔘藥行前邀同黃寶樹及己○○為連帶保證
    人，向原告為前開借款，嗣黃寶樹即正泰祥蔘藥行僅清償部分本金及至九十二年
    十月二十七日止之利息，尚積欠原告本金五十三萬零二百三十一元，黃寶樹並已
    死亡，黃寶樹之繼承人即被告三人則均已辦理限定繼承且為限定繼承之抗辯，業
    如前述，則己○○與黃寶樹既為黃寶樹即正泰祥蔘藥行前開向原告借款之連帶保
    證人，黃寶樹即正泰祥蔘藥行復積欠原告前開數額之借款未還，己○○與黃寶樹
    間，本即應就原告前開未償還之借款負連帶給付之責，而戊○○、丁○○既係繼
    承黃寶樹之連帶債務，則戊○○、丁○○，亦應與己○○負連帶給付之債務，僅
    戊○○、丁○○於繼承黃寶樹之遺產範圍內負連帶給付之義務甚明，惟因連帶債
    務之債權人，本得對債務人中之一人或數人或其全體同時或先後請求全部或一部
    之給付，是原告就前開未獲清償借款數額之連帶給付部分，僅主張戊○○、丁○○於繼承黃寶樹之遺產範圍內負連帶給付義務，未主張戊○○、丁○○於繼承黃
    寶樹之遺產範圍內，與己○○負連帶給付義務，於法亦無不合。綜上，原告主張
    依繼承及連帶保證之法律關係，請求被告戊○○、丁○○應於繼承被繼承人黃寶
    樹遺產範圍限度內連帶給付原告五十三萬零二百三十一元，及其中二十一萬一千
    一百四十二元自九十二年十月二十七日起至清償日止，按週年利率百分之十點八
    八計算之利息，餘款三十一萬九千零八十九元自九十二年十月二十七日起至清償
    日止，按週年利率百分之十五計算之利息，並自九十二年十一月二十八日起至清
    償日止，其逾期在六個月以內部份，按各上開利率百分之十，逾期在六個月以上
    者，就超過部份，按上開利率百分之二十計付違約金。被告己○○應給付原告五
    十三萬零二百三十一元，及其中二十一萬一千一百四十二元自九十二年十月二十
    七日起至清償日止，按週年利率百分之十點八八計算之利息，餘款三十一萬九千
    零八十九元自九十二年十月二十七日起至清償日止，按週年利率百分之十五計算
    之利息，並自九十二年十一月二十八日起至清償日止，其逾期在六個月以內部份
    ，按各上開利率百分之十，逾期在六個月以上者，就超過部份，按上開利率百分
    之二十計付違約金。自屬有據，為有理由，應予准許。
五、結論：本件原告之訴為有理由，依民事訴訟法第八十五條第二項，判決如主文。
中　　　華　　　民　　　國　　九十三　　年　　 十二 　　月　　 十七 　　日
                                臺灣板橋地方法院民事第三庭
                                    法  官  陳明偉
右為正本係照原本作成
如對本判決上訴，須於判決送達後廿日內向本院提出上訴狀
中　　　華　　　民　　　國　　九十三　　年　　 十二 　　月　　 十七 　　日
                                    書記官  馬文慶
